【裁判字號】    95,基簡,171
【裁判日期】    951030
【裁判案由】    損害賠償
【裁判全文】
臺灣基隆地方法院基隆簡易庭民事判決
原      告  惠隆企業社即吳嘉琳
訴訟代理人  侯傑中 律師
被      告  丙○○
訴訟代理人  丁○○
被      告  連晉通運有限公司
法定代理人  甲○○
上二人共同
訴訟代理人  乙○○
上列當事人間請求損害賠償事件，本院於中華民國95年10月16日
言詞辯論終結，判決如下：
    主  文
被告應連帶給付原告新臺幣貳拾陸萬陸仟柒佰捌拾元，及被告丙
○○自民國九十五年四月五日起至清償日止，被告連晉通運有限
公司自民國九十五年五月四日起至清償日止，均按年息百分之五
計算之利息。
訴訟費用由被告連帶負擔。
本判決得假執行。
    事實及理由
一、按訴狀送達後，原告不得將原訴變更或追加他訴。但被告同
    意者，不在此限；被告於訴之變更或追加無異議，而為本案
    之言詞辯論者，視為同意變更或追加，民事訴訟法第255條
    第1項第1款、第2項定有明文。原告提起本件訴訟時，原僅
    列丙○○為被告，嗣追加連晉通運有限公司為被告，被告等
    均對此訴之追加無異議而為本案之言詞辯論，揆諸前揭說明
    ，原告前揭訴之追加自應准許，先予敘明。
二、被告連晉通運有限公司經合法通知，未於最後言詞辯論期日
    到場，核無民事訴訟法第386條所列各款情形，依民事訴訟
    法第436條第2項、第385條第1項前段之規定，准原告之聲請
    ，由其一造辯論而為判決。
三、原告起訴主張：
  (一)被告丙○○於94年8月26日凌晨3時許，駕駛車牌號碼587-
    GC號大貨車，行經台二線台北縣貢寮鄉○○村○○街41號前
    ，應注意能注意而未注意車前狀況，且未依規定行駛於道路
    標線內之車道，反而駛出車道之外，撞及停放於路旁，原告
    所有車牌號碼IG-8551號之自小客車 (下稱系爭車輛)，致原
    告所有之系爭車輛受有損害，經送訴外人福隆引擎行估價，
    粗估共27項零件待修，其中工資費用為新臺幣      (下同)
    237,800元，零件費用為289,800元，總修理費用為527,600
    元。
  (三)另因系爭車輛出廠日期為79年2月，依行政院制頒之固定資
    產耐用年數表，系爭車輛之零件，雖已超過其耐用年數，惟
    仍有殘餘價值，原告自得向請求賠償系爭車輛減損之價值。
    又本件肇事車輛為營業大貨車，車輛所有權人為被告連晉通
    運有限公司（下稱連晉公司），其亦為被告丙○○之僱用人
    ，被告連晉公司、丙○○依民法第184條、第188條、第196
    條、第213條之規定，自應就原告之損害連帶負損害賠償責
    任，並聲明如主文第一項所示。
  (四)對被告之答辯略以：
    1.工資費用之請求除經訴外人福隆引擎行估計為237,800元
      外，並再經訴外人聯欣汽車材料行估價為250,000元，且
      被告經本院命提出鑑定機構而未提出，故原告有關工資費
      用之請求應有理由。
    2.原告不同意被告所提回復系爭車輛原狀之賠償方法，被告
      應賠償原告回復原狀所需金額。
四、被告丙○○及連晉通運有限公司均聲明請求駁回原告之訴，
    ，並以下列各語置辯：
  (一)被告丙○○部分：
    1.對系爭事故之發生經過及原告請求總修理費用中有關零件
      費用之部分無異議，但有關工資費用部分則過高。
    2.願意以回復原狀方式，填補原告因系爭事故導致系爭車輛
      所受之損害。
  (二)被告連晉通運有限公司雖未於最後言詞辯論期日到庭，惟據
    其前到庭所為陳述略以：原告請求有關系爭車輛總修理費用
    中工資費用過高。
五、經查，被告丙○○為被告連晉公司之受僱人，其於94年8月
    26日凌晨3時許，駕駛車牌號碼587- GC號大貨車執行職務時
    ，行經台二線台北縣貢寮鄉○○村○○街41號前，應注意能
    注意而未注意車前狀況，且駛出車道之外，撞及停放於路旁
    ，原告所有車牌號碼IG-8551號之自小客車，致原告所有之
    系爭車輛受有損害，修復所需零件費用經計算折舊後為
    28,980元，及被告丙○○就本件車禍應負全部過失責任等事
    實，有行車執照、台北縣政府營利事業登記證、台北縣政府
    警察局瑞芳分局道路交通事故當事人登記聯單、福隆引擎行
    估價單、公司基本資料查詢表、有限公司變更登記表、有線
    公司董事、股東名單、95年5月7日北縣警瑞刑字第09500062
    02號函附本件車禍資料等件附卷可稽，復為兩造所不爭執，
    自堪信為真正。
六、按汽車、機車或其他非依軌道行駛之動力車輛，在使用中加
    損害於他人者，駕駛人應賠償因此所生之損害；不法毀損他
    人之物者，被害人得請求賠償其物因毀損所減少之價額；負
    損害賠償責任者，除法律另有規定或契約另有訂定外，應回
    復他方損害發生前之原狀，但債權人得請求支付回復原狀所
    必要之費用，以代回復原狀；受僱人因執行職務，不法侵害
    他人之權利者，由僱用人與行為人連帶負損害賠償責任；民
    法第191條之2前段、第196條、第213條第1項、第3項、第
    188條分別定有明文。本件被告丙○○於受僱被告連晉公司
    執行職務時，因過失毀損原告所有之系爭車輛，揆諸前揭規
    定，被告等自應原告因而所受損害負連帶賠償責任。至被告
    丙○○雖辯稱伊願以回復原狀方式填補原告所受損害云云，
    惟按民法損害賠償之方法，以回復原狀為原則，金錢賠償為
    例外。然回復原狀，若必由債務人為之，對被害人有時可能
    緩不濟急，或不能符合被害人之意願，民法第213條因而於
    88年4月21日修正增列前揭第3項規定，使被害人得請求支付
    回復原狀所必要之費用，以代回復原狀（民法第213條88條
    修正立法理由參照）。是本件原告即被害人既得選擇請求回
    復原狀或回復原狀所必要之費用，被告即不得以其欲以回復
    原狀方式填補原告所受損害為由，拒絕原告回復原狀所必要
    費用之請求，被告丙○○前揭所辯，尚無可採。又查系爭車
    輛因車禍毀損，經送福隆引擎行、聯欣汽車材料行估價結果
    ，修復所需工資分別為237,800元及250,000元，此有2份估
    價單在卷可參，而由卷附系爭車輛照片以觀，該車後方及右
    側確實嚴重毀損，再參酌福隆引擎行估價單所列修理項目多
    位於車輛後半部及右側，本院認原告主張本件修復系爭車輛
    所需工資為237,800元尚屬合理，被告等空言抗辯原告請求
    之工資過高云云，亦非可採，原告主張本件回復原狀必要之
    費用為266,780元【計算式：28,980元＋237,800元＝
    266,780 元】，應為有理。
七、末按遲延之債務，以支付金錢為標的者，債權人得請求依法
    定利率計算之遲延利息；應付利息之債務，其利率未經約定
    ，亦無法律可據者，週年利率為百分之五；給付無確定期限
    者，債務人於債權人得請求給付時，經其催告而未為給付，
    自受催告時起，負遲延責任，其經債權人起訴而送達訴狀，
    或依督促程式送達支付命令，或為其他相類之行為者，與催
    告有同一之效力，民法第233條第1項前段、第203條、第229
    條第2項分別定有明文。從而，原告請求被告連帶給付
    266,780元及自起訴狀繕本送達翌日即被告丙○○自95年4月
    5日起，被告連晉公司自95年5月4日起，均至清償日止，按
    年息百分之五計算之法定遲延利息，為有理由，應予准許。
八、本件係依民事訴訟法第427條第1項規定適用簡易訴訟程序所
    為被告敗訴之判決，爰按同法第389條第1項第3款之規定，
    依職權宣告假執行。
中    華    民    國    95    年    10    月    30    日
                  基隆簡易庭法  官  姚貴美
以上正本係照原本作成。
對於本件判決如有不服，應於收受送達後20日內向本院提出上訴
書狀，上訴於本院合議庭，並按他造當事人之人數附具繕本。
中    華    民    國    95    年    10    月    30    日
                            書記官  江美琪


司法院資訊處製作；財團法人民間司法改革基金會備份。
